臺灣新北地方法院民事裁定
111年度消債更字第232號
聲  請  人  彭文正  
代  理  人  喬政翔律師
上列當事人聲請消費者債務清理更生事件，本院裁定如下：
    主  文
聲請人彭文正自中華民國一一一年八月二十四日上午十時起開始
更生程序。
命司法事務官進行本件更生程序。
    理  由
一、聲請意旨略以：聲請人因積欠債務，曾以書面向本院聲請債
     務清理前置調解，惟最大債權金融機構台新國際商業銀行
    股份有限公司（下稱台新銀行）與聲請人均認無成立調解之
    可能而未出席，致前置調解不成立。然聲請人顯有不能清償
    債務之情事，爰依法聲請裁定開始消費者債務清理之更生程
    序等語。
二、按「債務人不能清償債務或有不能清償之虞者，得依本條例
    所定更生或清算程序，清理其債務。」、「債務人無擔保或
    無優先權之本金及利息債務總額未逾新臺幣一千二百萬元者
    ，於法院裁定開始清算程序或宣告破產前，得向法院聲請更
    生。」、「債務人對於金融機構負債務者，在聲請更生或清
    算前，應向最大債權金融機構請求協商債務清償方案，或向
    其住、居所地之法院或鄉、鎮、市、區調解委員會聲請債務
    清理之調解。」，消費者債務清理條例（下稱消債條例）第
    3條、第42條第1項、第151條第1項分別定有明文。次按「法
    院裁定開始更生或清算程序後，得命司法事務官進行更生或
    清算程序，必要時得選任律師、會計師或其他適當之自然人
    或法人一人為監督人或管理。」、「法院開始更生程序之裁
    定，應載明其年、月、日、時，並即時發生效力。」，消債
    條例第16條第1項、第45條第1項亦有明定。
三、經查，聲請人主張其曾依消債條例第151條規定向本院聲請
    債務清理前置調解，惟前置調解不成立等節，業經本院依職
    權調取111年度司消債調字第186號調解卷（下稱調解卷）核
    閱無訛。又聲請人於聲請本件更生前5年內未從事營業活動
    ，且積欠台新銀行等債權人（含金融機構與非金融機構）無
    擔保或無優先權之債務總額共計約新臺幣（下同）7,153,73
    0元等情，亦據其提出財產及收入狀況說明書、聲請人之債
    權人清冊、財團法人金融聯合徵信中心查詢當事人綜合信用
    回覆報告在卷可稽（見調解卷第13至16、27至32頁），並經
    債權人函覆明確。是聲請人為一般消費者，積欠無擔保或無
    優先權之債務總額未逾12,000,000元，且提起本件更生聲請
    前，已踐行前置協商而不成立之事實，應堪認定。
四、綜合聲請人之全部財產、收支狀況及債務總額等一切情狀，
    以評估其現況是否確實不能維持最基本生活條件，而有不能
    清償債務或不能清償之虞之情事，本院調查及判斷如下：
  ㈠聲請人之財產及收入狀況：
  ⒈觀諸聲請人提出之全國財產稅總歸戶財產查詢清單、土地登
    記第一類謄本所示，聲請人名下有與其他3人公同共有之土
    地2筆〔土地現值合計1,258,489元〕(見調解卷第23頁、本院
    卷第69至72頁）。又聲請人並無以其為要保人之有效人壽保
    險契約，亦有法務部保險犯罪防治通報資訊連結作業系統之
    高額壽險資訊連結作業查詢表附卷可參（見本院卷第11至12
    頁）。
  ⒉聲請人主張其目前每月領有勞保退休給付17,043元，另任職
    於明道食品股份有限公司，每月薪資約8,000元等語，並提
    出臺灣土地銀行活期儲蓄存款存摺、薪資印領清冊在卷可稽
    ，堪信為實，故應可以其每月所領勞保退休給付17,043元，
    加計上開薪資印領清冊所示薪資計算每月平均薪資9,523元
    【計算式：（10,155＋9,848＋8,566）÷3＝9,523】，共計26,5
    66元，作為其每月可處分所得。
  ㈡聲請人之必要支出狀況：
　　聲請人主張其每月必要支出包含膳食費9,000元、電話費499
    元、水電費1,000元、日常用品費500元、網路費500元、瓦
    斯費500元、健保費748元、國民年金1,800元，共計14,547
    元等節，雖有部分支出未提出單據佐證，然審酌聲請人所列
    每月必要支出並未超過新北市政府所公告之新北市111年度
    最低生活費用每人每月15,800元之1.2倍即18,960元（消債
    條例第64條之2參照）之標準，應可採信。
  ㈢而聲請人所負無擔保或無優先權之債務總額共計7,153,730元
    ，債權人均未提出還款方案，倘依目前金融機構常見「180
    期、零利率」之優惠清償方案計算，聲請人每月應還款金額
    為39,748元【計算式：7,153,730÷180＝39,748】。
  ㈣準此，聲請人每月可處分所得26,566元，扣除每月必要生活
    支出14,547元後，餘額12,019元，顯不足以負擔上開每月應
    還款金額39,748元，堪認其客觀上處於因欠缺清償能力而不
    足以清償債務之經濟狀態，應符合消債條例第3條所規定「
    債務人不能清償債務」之情形。
五、綜上所述，本件聲請人為一般消費者，未從事營業活動，所
    負無擔保或無優先權之本金及利息債務總額未逾12,000,000
    元，且有無法清償債務之虞，亦未經法院裁定開始清算程序
    或宣告破產，復查無消債條例第6條第3項、第8條或第46條
    各款所定駁回更生聲請之事由存在。從而，聲請人本件更生
    之聲請，洵屬有據，應予准許，並命司法事務官進行本件更
    生程序，爰裁定如主文。
六、另聲請人於更生程序開始後，應提出足以為債權人會議可決
    或經法院認為公允之更生方案以供採擇，俾免更生程序進行
    至依消債條例第61條規定應行清算之程度，附此敘明。
中　　華　　民　　國　　111 　年　　8 　　月　　24　　日
                  民事第二庭    法  官  楊雅萍
以上正本證明與原本無異。
本件裁定不得抗告。
本裁定已於111年8月24日上午10時公告。
中　　華　　民　　國　　111 　年　　8 　　月　　24　　日
                                書記官　蘇  泠